【裁判字號】    97,易,704
【裁判日期】    980626
【裁判案由】    詐欺
【裁判全文】
臺灣新竹地方法院刑事判決               97年度易字第704號
公  訴  人  臺灣新竹地方法院檢察署檢察官
被      告  甲○○
                      3號
                    （另案
上列被告因詐欺案件，經檢察官提起公訴（97年度偵字第5663號
），本院裁定適用簡式審判程序，判決如下：
    主  文
甲○○幫助犯詐欺取財罪，累犯，處有期徒刑柒月。
    事實及理由
壹、構成犯罪事實：
一、甲○○前因交付帳戶幫助詐騙集團詐欺取財之詐欺案件，經
    本院於民國96年9月13日以96年度竹簡字第827號簡易判決判
    處有期徒刑3月確定，嗣經減刑為1月15日，甫於96年10月24
    日易科罰金執行完畢，猶不知悔改，先於96年12月初某日，
    以其帳戶列為警示帳戶無法存款為由，要求其不知情之友人
    黎育芳於96年12月11日至渣打國際商業銀行竹北分行開立帳
    號000-000000000000號帳戶借其使用，甲○○因此取得前開
    帳戶之存摺、提款卡、密碼等物後，其明知近年來坊間盛行
    以虛設、租賃、借用、買賣或蒐集人頭帳戶方式，供作詐騙
    他人交付財物等不法用途，已預見向其借用或蒐集金融機構
    之帳戶存摺、提款卡者，目的及手段詭密，應有持帳戶相關
    物件，供己詐騙他人錢財之意，竟基於幫助他人為詐欺取財
    犯罪之故意，於97年3 月初某日，在新竹縣竹北市○○○路
    、文興路口之六家加油站，將所持有之前開帳戶之提款卡、
    密碼等物交付予真實姓名年籍不詳、綽號「阿俊」之成年男
    子，嗣該「阿俊」之不詳年籍男子所屬詐騙集團之成員，即
    出於為自己不法所有目的的犯罪意思，於97年3月8日晚上 6
    時許，以電話聯絡乙○○，佯稱網路購物付款設定錯誤、郵
    局帳戶遭駭客入侵需要監管云云，致乙○○陷於錯誤，依指
    示於同日晚上9時，至高雄市○○區○○路189號渣打國際商
    業銀行，匯款新臺幣3 萬元至黎育芳前開帳戶。嗣因乙○○
    察覺有異，始報警查悉上情。
二、案經新竹縣政府警察局竹北分局報告臺灣新竹地方法院檢察
    署檢察官偵查起訴。
貳、程序方面：
    本件被告甲○○所犯幫助詐欺取財罪，非死刑、無期徒刑、
    最輕本刑為3 年以上有期徒刑之罪，或高等法院管轄第一審
    之案件，被告於本院準備程序進行中，就被訴事實為有罪之
    陳述，經本院合議庭認合於刑事訴訟法第273條之1第1 項之
    規定，裁定進行簡式審判程序，此合先敘明。
、認定犯罪事實所根據的證據及理由：
一、被告甲○○於警局詢問時、檢察官偵查中之供述，及本院準
    備程序、簡式審判程序訊問時之自白（偵卷第5至8頁、本院
    卷）。
二、證人即被害人乙○○於警詢時之指述（偵卷第9至10頁）。
三、證人黎育芳於警詢時之證述（偵卷第11至12頁）。
四、渣打銀行自動櫃員機交易明細表影本1 張、渣打國際商業銀
    行股份有限公司竹北分行97年3月21日渣打商銀竹北字第097
    00038 號函所檢附之開戶資料、帳戶明細在卷可證（偵卷第
    15頁、第17至20頁）。
肆、論罪科刑的理由：
一、論罪：
（一）按幫助犯之成立，主觀上行為人須有幫助故意，客觀上須
      有幫助行為，亦即刑法上之幫助犯，係對於犯罪與正犯有
      共同之認識，而以幫助之意思，對於正犯資以助力，而未
      參與實施犯罪之行為者而言（最高法院75年度台上字第15
      09號、84年度台上字第5998號、第6475號、88年度台上字
      第1270號判決均同此意旨）。
（二）本件被告基於幫助他人詐欺取財之不確定故意，將其所持
      有證人黎育芳銀行帳戶之提款卡及密碼提供予詐騙集團成
      員使用，以利其誘使他人匯入款項後自該帳戶提領花用，
      被告所為亦僅係刑法詐欺罪構成要件以外之行為，復無證
      據證明被告有參與詐欺犯行之實施，應屬刑法第30條之幫
      助犯。
（三）核被告甲○○所為，係犯刑法第339 條第1 項、第30條第
      1 項前段之幫助詐欺取財罪。又被告係幫助他人犯罪，爰
      依刑法第30條第2 項之規定，按正犯之刑減輕之。
（三）被告前因交付帳戶之幫助詐欺案件，經本院於96年9 月13
      日以96年度竹簡字第827號簡易判決判處有期徒刑3月確定
      ，嗣經減刑為1 月15日，甫於96年10月24日易科罰金執行
      完畢，有臺灣高等法院前案紀錄表1 份在卷可稽，其受徒
      刑之執行完畢，5 年以內故意再犯本件有期徒刑以上之罪
      ，為累犯，應依刑法第47條第1 項規定加重其刑，並先加
      後減之。
二、科刑：審酌被告前已有相類似犯行遭判刑執行之前例，此次
    竟仍恣意提供帳戶，助長犯罪集團惡行，供作詐欺犯取得所
    騙財物之工具，其所為對於社會秩序之侵害不言可喻，及其
    幫助詐欺行為使被害人求償不易，暨被告犯後雖坦白承認犯
    行，但分文未賠償被害人損失，檢察官求處有期徒刑7 月尚
    非無據等一切情狀，量處如主文所示之刑。
伍、適用法律依據：
一、程序法方面：刑事訴訟法第273條之1第1項、第299條第1 項
    前段。
二、實體法方面：刑法第339條第1項、第30條第1項前段、第2項
    、第47條第1項，刑法施行法第1條之1第1項、第2項前段，
    判決如主文。
本案經檢察官張嘉宏到庭執行職務。
中    華    民    國    98    年    6     月    26    日
                  刑事第六庭法  官  黃美盈
以上正本證明與原本無異。
如不服本判決，應於判決送達後10日內向本院提出上訴書狀。上
訴書狀應敘述具體理由，未敘述上訴理由者，應於上訴期間屆滿
後20日內補提理由書狀於本院（均須按他造當事人之人數附繕本
）「切勿逕送上級法院」。
中    華    民    國    98    年    6     月    26    日
                            書記官  吳美雲
附錄本案論罪科刑實體法條全文：
刑法第339 條第1 項：
意圖為自己或第三人不法之所有，以詐術使人將本人或第三人之
物交付者，處5 年以下有期徒刑、拘役或科或併科1,000 元以下
罰金。（罰金之貨幣單位改為新臺幣，並提高為30倍）
【刑法第30條：幫助他人實行犯罪行為者，為幫助犯。雖他人
不知幫助之情者，亦同。幫助犯之處罰，得按正犯之刑減輕之
。】


司法院資訊處製作；財團法人民間司法改革基金會備份。
